臺灣高等法院刑事裁定
110年度聲字第2440號
聲  請  人  臺灣高等檢察署檢察官
受  刑  人
即  被  告  張美忠



上列聲請人因受刑人數罪併罰有二裁判以上，聲請定其應執行之
刑（聲請案號：臺灣高等檢察署110年度執聲字第1039號），本
院裁定如下：
    主  文
張美忠犯如附表所示各罪所處之刑，應執行有期徒刑壹年拾月。
    理  由
一、聲請意旨略以：上列受刑人即被告張美忠（下稱受刑人）因
    詐欺等數罪，先後經判決確定如附表所示，應依刑法第53條
    、第51條第5款規定，定其應執行之刑，爰依刑事訴訟法第4
    77條第1項聲請裁定等語。
二、按裁判確定前犯數罪者，併合處罰之，但得易科罰金與不得
    易科罰金之罪、得易服社會勞動與不得易科罰金之罪，均不
    在此限；前項但書情形，受刑人請求檢察官聲請定應執行刑
    者，依第51條規定定之；數罪併罰，有二裁判以上，依第51
    條之規定，定其應執行之刑；數罪併罰，分別宣告其罪之刑
    ，宣告多數有期徒刑者，於各刑中之最長期以上，各刑合併
    之刑期以下，定其刑期，但不得逾30年，刑法第50條第1 項
    但書第1 款、第3款、第2 項、第53條及第51條第5 款定有
    明文。準此，如受刑人所犯之數罪中有原得易科罰金之罪者
    ，因與他罪合併定執行刑，於裁判前所犯數罪兼有得易科罰
    金、不得易科罰金之罪混合時，應繫乎受刑人之請求與否，
    而非不問被告之利益與意願，一律併合處罰之。又按數罪併
    罰中之一罪，依刑法規定得易科罰金，若因與不得易科之他
    罪併合處罰結果而不得易科罰金時，原所易科部分所處之刑
    ，自亦無庸為易科折算標準之記載，此經司法院大法官會議
    釋字第144 號解釋可參。再者，法律上屬於自由裁量之事項
    ，有其外部性界限及內部性界限，並非概無拘束，依據法律
    之具體規定，法院應在其範圍選擇為適當之裁判者，為外部
    性界限；而法院為裁判時，應考量法律之目的，及法律秩序
    之理念所在者，為內部性界限；法院為裁判時，二者均不得
    有所踰越。在數罪併罰，有二裁判以上，定其應執行之刑時
    ，固屬於法院自由裁量之事項，然仍應受前揭外部性界限及
    內部性界限之拘束（參照最高法院94年度台非字第233號判
    決意旨）。又刑事訴訟法第370條增訂第2項規定：「前項所
    稱刑，指宣告刑及數罪併罰所定應執行之刑。」及第3項規
    定：「第一項規定，於第一審或第二審數罪併罰之判決，一
    部上訴經撤銷後，另以裁定定其應執行之刑時，準用之。」
    已針對第二審上訴案件之定應執行之刑，明定有不利益變更
    禁止原則之適用，而分屬不同案件之數罪併罰，倘一裁判宣
    告數罪之刑，曾經定其執行刑，再與其他裁判宣告之刑定其
    執行刑時，在法理上亦應同受此原則之拘束，亦即另定之執
    行刑，其裁量所定之刑期，不得較重於前定之執行刑加計後
    裁判宣告之刑之總和（最高法院103年度第14次刑事庭會議
    決議、103年度台抗字第707號、第674號裁定意旨參照）。
三、經查：
  ㈠本件受刑人因詐欺等數罪，分別經臺灣基隆地方法院、臺灣
    新北地方法院及本院判決處如附表所示之刑，均經確定在案
    ，有上開各刑事判決書、本院被告前案紀錄表存卷可佐。又
    附表編號1所處罪刑係得易科罰金，與附表其餘所處罪刑均
    係不得易科罰金之罪刑，固合於刑法第50條第1 項但書之規
    定，惟受刑人已同意檢察官向法院聲請定其應執行刑，並於
    臺灣基隆地方檢察署依修正刑法第50條受刑人是否請求檢察
    官聲請定應執行刑聲請狀親自簽名，有該聲請狀暨附表（見
    本院卷第9、13頁）附卷可參，本院自應依刑法第50條第2 
    項之規定，依同法第51條規定定其應執行刑。
　㈡茲審酌受刑人如附表各罪所示刑度之外部限制（總刑期為有
    期徒刑2年3月），又附表編號1至2所示之罪前經臺灣新北地
    方法院以109年度聲字第3951號裁定合併定應執行有期徒刑1
    0月確定；並考量受刑人所犯附表編號2、3所示之罪均為三
    人以上共同犯詐欺取財罪，類別相同，責任非難重複之程度
    較高，而與附表編號1之施用第二級毒品，則分屬不同類別
    ，犯罪類型、行為態樣、動機均不相同，並無重複非難；另
    審酌其所犯各罪之法律目的、受刑人違反之嚴重性、所犯數
    罪為整體非難評價，及貫徹刑法量刑公平正義理念之內部限
    制等，定其應執行之刑如主文所示。
　㈢至附表編號1、2所示之罪刑雖已於110年3月6日因縮短刑期執
    行完畢，惟該已執行部分乃檢察官將來指揮執行時應予扣除
    之問題，不影響本件定應執行刑之聲請，併此敘明。
四、據上論斷，應依刑事訴訟法第477條第1項，刑法第50條第1
    項但書、第2項、第53條、第51條第5款，裁定如主文。　　
中　　華　　民　　國　　110 　年　　6 　　月　　24　　日
                  刑事第十二庭  審判長法  官  陳如玲
　　　　　　　　　　　　　　　　　　　法  官  蔡如惠
　　　　　　　　　　　　　　　　　　　法  官  郭惠玲
以上正本證明與原本無異。
如不服本裁定，應於收受送達後2日內向本院提出抗告狀。
                                      書記官  賴尚君
中　　華　　民　　國　　110 　年　　6 　　月　　24　　日
附表：
編　　　　　號  1 2 3 罪　　　　　名  施用第二級毒品罪 三人以上共同詐欺取財未遂罪 三人以上共同詐欺取財罪 宣　　告　　刑  有期徒刑4月，如易科罰金，以新臺幣1千元折算1日 有期徒刑7月 有期徒刑1年4月 犯　罪　日　期  108年3月21日下午8時55分許為警採尿前回溯5日內之某時（扣除同日下午7時45分為警查獲後之時間） 108年7月31日 108年3月26日 最　後 事實審 法　　院 臺灣基隆地方法院 臺灣新北地方法院 本院  案　　號 108年度基簡字第1234號 109年度訴字第305號 109年度上訴字第1542號  判決日期 108年8月31日 109年5月27日 109年10月29日 確　定 判　決 法　　院 同上 同上 最高法院  案　　號 同上 同上 110年度台上字第2072號  確定日期 108年9月23日 109年8月17日 110年3月11日